臺灣士林地方法院民事裁定　　　　　　 100年度事聲字第31號
異　議　人
即　債權人　豐（台灣）商業銀行股份有限公司
法定代理人　李鐘培
相　對　人
即　債務人　童潤生
上列異議人對於本院司法事務官民國99年12月17日98年度司執消
債更字第140號認可更生方案之裁定聲明異議，本院裁定如下：
      主      文
異議駁回。
      理      由
一、異議意旨略以：債務人每月收入淨額為新臺幣（下同）1 萬
    6,750 元，扣除最低生活費標準8,468 元後，尚有8,282 元
    可供清償債務之用。依銀行公會所提出個別協商一致性方案
    ，以債務人無擔保債權總額162 萬949 元計算，如最大債權
    銀行國泰世華商業銀行以最長期數180 期、最低利率0%為準
    ，則債務人僅須將每月支付金額酌增至9,005 元，即可全數
    清償負債，應未逾債務人清償能力範圍，如債務人有還款誠
    意，應積極循上開協商方案，與債權人再次協商，即可達消
    費者債務清理條例之立法目的，實無進行更生程序之必要。
    債務人所負者多為現金卡及信用貸款債務，顯見其未衡量自
    身收入，而有超支消費情事，屬消費者債務清理條例第134
    條第4 款所稱浪費、賭博或投機行為，其請求減免債務比例
    ，實有違公平正義原則等語。並聲明請求廢棄原認可更生方
    案之裁定等語。
二、按債務人有薪資、執行業務所得或其他固定收入，法院認更
    生方案之條件公允者，得不經債權人會議可決，逕依債務人
    之聲請或依職權以裁定認可更生方案，消費者債務清理條例
    第64條第1 項定有明文。次按消費者債務清理條例之立法目
    的，本即在於使陷於經濟上困境之消費者，得藉更生程序清
    理債務，以妥適調整其與債權人之權利義務關係，保障債權
    人之公平受償，並謀求消費者經濟生活之更生機會，是原則
    上，應以債務人自力所能獲得之固定收入，作為履行更生方
    案之基礎，至清償成數並非認可更生方案之唯一標準，亦非
    在懲罰債務人之不當消費行為。是更生方案之條件是否公允
    ，應取決於依債務人之固定收入狀況，扣除必要生活支出後
    ，是否已盡其清償能力，各債權人是否已於可能範圍內受最
    大之清償為斷。至債務人過往之消費情況（是否恣意揮霍無
    度或浪費），乃清算程序是否免責之判斷依據，並非認定更
    生方案公允與否時所需考量。
三、經查，債務人聲請更生，前經本院以97年度消債更字第195
    號裁定開始更生程序在案，有該裁定1 件在卷可參。又債務
    人確有執行業務所得之固定收入，亦有計程車駕駛人執業登
    記證在卷足憑（見本院97年度消債更字第195 號卷，第67頁
    ）。而原裁定所認可之更生方案（下稱系爭更生方案），並
    無消費者債務清理條例所列不得認可之事由，且考量債務人
    每月個人必要支出僅1 萬937 元（含勞健保費1,437 元、醫
    療費1,000 元、膳食費6,000 元、生活雜支2,500 元），已
    盡撙節支出之能事，而其每月收入1 萬6,750 元扣除上開必
    要支出後，僅餘5,813 元，債務人願以1 月為1 期，每期清
    償5,500 元，則其扣除必要支出後之餘額，已幾近全數用以
    清償債務；且為求增加清償成數，債務人亦將清償延長為消
    費者債務清理條例第53條第2 項第3 款所定最長清償期限8
    年，並提供保證人張童麗娟擔保系爭更生方案之履行，足認
    其確已盡償債之能事。
四、異議人另主張債務人清償金額過低，應與最大債權銀行進行
    個別一致性協商云云。惟本院審酌債務人每月收入、必要支
    出及清償金額後，認其確已盡最大之努力及誠意清償債務，
    既經認定如上，則債務人是否願於更生程序外，另與最大債
    權銀行進行個別一致性協商方案，即屬債務人自主意思之選
    擇，非債權人或本院得以強制。至債務人積欠債務之原因為
    何，尚非審酌系爭更生方案是否公允時應予斟酌之點。均附
    此敘明。
五、綜上所述，系爭更生方案之內容核屬公允，復查無消費者債
    務清理條例第63條、第64條第2 項規定之不得認可事由，本
    院司法事務官不經債權人會議可決，依職權認可之，於法相
    合。異議人執上開事由聲明異議，為無理由，其異議應予駁
    回。
六、爰裁定如主文。
中    華    民    國  100     年    8     月    29    日
                  民事第二庭  法      官  王怡雯
上為正本係照原本作成。
如不服本裁定，應於裁定送達後10日內，以書狀向本院提出抗告
並繳納抗告費新臺幣1 千元。
中    華    民    國  100     年    8     月    29    日
                              書  記  官  周嫣蘋